【裁判字號】    98,易,233
【裁判日期】    990430
【裁判案由】    竊盜
【裁判全文】
臺灣新竹地方法院刑事判決               98年度易字第233號
公  訴  人  臺灣新竹地方法院檢察署檢察官
被      告  乙○○
選任辯護人  廖宜祥律師
被      告  丁○○
上列被告等因竊盜案件，經檢察官提起公訴（98年度偵字第4067
號），本院判決如下：
    主  文
乙○○共同犯毀越安全設備竊盜罪，處有期徒刑陸月，如易科罰
金，以新臺幣壹仟元折算壹日；又共同犯毀越安全設備竊盜罪，
處有期徒刑陸月，如易科罰金，以新臺幣壹仟元折算壹日。應執
行有期徒刑拾月，如易科罰金，以新臺幣壹仟元折算壹日。
丁○○共同犯毀越安全設備竊盜罪，處有期徒刑陸月，如易科罰
金，以新臺幣壹仟元折算壹日；又共同犯毀越安全設備竊盜罪，
處有期徒刑陸月，如易科罰金，以新臺幣壹仟元折算壹日。應執
行有期徒刑捌月，如易科罰金，以新臺幣壹仟元折算壹日。
    事  實
一、乙○○前於民國98年間，因犯竊盜罪，經本院以98年度易字
    第29號刑事判決判處有期徒刑4月，緩刑3年確定。丁○○於
    97年間，因竊盜案件，經本院以97年度易字第711號刑事判
    決判處有期徒刑6月，緩刑2年確定，現均仍在緩刑期間，詎
    其等2人均不知警惕。緣乙○○因不滿甲○○積欠新臺幣（
    下同）3,000元之借款未還，且甲○○前在新竹市○○區○○路4段278號（起訴書誤載為478號）經營之鑫鎧工業社遭
    查封無法繼續經營，思及丁○○尚積欠其2,000元，且前受
    僱於甲○○、熟知工廠地理環境，即與丁○○共同基於意圖
    為自己不法所有之犯意聯絡，為下列之竊盜犯行：
（一）於98年3月6日凌晨1時許，乙○○電話聯絡丁○○，並駕
      駛車牌號碼JS-0782號自小貨車，丁○○則騎乘其所有之
      不詳車號之機車至夜間無人居住之鑫鎧工業社與乙○○會
      合，並由丁○○從廠房外之輕鋼架攀爬至2樓毀越鋁窗等
      安全設備進入後，竊取廠房內甲○○所有之配電箱及電源
      開關之電纜線、油罐車連接頭1只等物得手後放置在其所
      騎乘之機車上，再打電話通知乙○○，由乙○○駕駛上開
      自小貨車自另1條路與丁○○會合，而共同將上開物品搬
      至乙○○駕駛之上開自小貨車上，並先載至丁○○位於新
      竹市○○○街67號7樓之1住處。嗣於同日上午某時許，再
      由乙○○駕駛上開自小貨車，與丁○○一同將竊得之電纜
      線載至新竹縣湖口鄉○○路某舊貨商處變賣，得手600元
      後朋分花用。
（二）於98年3月6日上午8時許，乙○○駕駛前揭車號自小貨車
      搭載丁○○至鑫鎧工業社，由丁○○從廠房外之輕鋼架攀
      爬至2樓毀越鋁窗等安全設備進入後，開啟工廠大門，使
      乙○○將自小貨車開進廠房，即偕同不知情之丙○○（所
      涉竊盜罪嫌，業經檢察官為不起訴處分確定）共同將廠房
      內甲○○所有之工業用塑膠桶10個、流量計1只等物搬至
      乙○○駕駛之上開自小貨車上，得手後於同日下午3時許
      ，由乙○○駕駛上開自小貨車與丁○○一同載至新竹市○○路280巷13號盛威企業社，以3,800元之代價變賣予不知
      情之負責人周鴻良，乙○○分得1,800元，丁○○分得1,0
      00元。嗣於同日晚上8時許，甲○○接獲乙○○以電話告
      知工廠遭丁○○竊取後，甲○○隨即於98年3月8日下午4
      時許，至丁○○上址住處地下1樓置物間內發現失竊之油
      罐車連接頭1只，報警循線查獲，始得悉上情。
二、案經甲○○訴由新竹市警察局移送台灣新竹地方法院檢察署
    檢察官偵查起訴。
    理  由
一、訊據被告乙○○對於上揭犯罪事實，於本院審理時為認罪之
    表示（見本院卷第37頁反面），被告丁○○則於偵查中及本
    院行準備程序、審理時對於前開犯罪事實均供承不諱（見偵
    查卷第94至99、101、130、131、136、137頁，審易卷第20
    頁，本院卷第21頁反面），核與告訴人甲○○於警詢、偵查
    時指訴工廠內物品遭竊情節大致相符（見偵查卷第17至20、
    92至94、98頁），並經證人周鴻良、丙○○於警詢、偵查中
    ，及證人羅名宗於警詢時證述綦詳（見偵查卷第14、15、21
    、22、99、107至109、124、128至130頁），此外，復有現
    場勘查照片28幀、新竹市警察局刑警大隊指認犯罪嫌疑人紀
    錄表、被告丁○○當庭繪製之工廠現場圖等附卷可稽（見偵
    查卷第28至46、110至121、135頁），被告等2人之自白應與
    事實相符，本件事證明確，上開竊盜犯行均堪以認定，應予
    依法論科。
二、按刑法第321條第1項第2款規定將「門扇」、「牆垣」、「
    其他安全設備」並列，則所謂「門扇」專指門戶而言，應屬
    狹義－指分隔住宅或建築物內外之間之出入口大門而言。而
    所謂「其他安全設備」，指門扇牆垣以外，依通常觀念足認
    防盜之一切設備而言。如電網、門鎖、以及窗戶等是。查被
    告丁○○自鑫鎧工業社2樓之鋁窗攀爬進入竊取財物一節，
    除據被告丁○○供承甚明，並經告訴人甲○○確認屬實，復
    有現場照片及被告丁○○繪製之現場圖等存卷可查（見偵查
    卷第32、115、135頁）。核被告乙○○、丁○○等2人所為
    ，均係犯刑法第321條第1項第2款之毀越安全設備竊盜罪。
    被告等2人就上揭犯行，均有犯意之聯絡及行為之分擔，皆
    為共同正犯。又按刑法第56條連續犯之規定，業經總統於94
    年2月2日以總統華總一義字第09400014901號令刪除該條文
    ，並自95年7月1日起施行，而依新法對於上開反覆實施犯罪
    模式之對應處置，除合於「接續犯」或「包括一罪」之情形
    外，僅能依數罪併罰之規定個別處斷。依最高法院86年度臺
    上字第32 95號判例意旨，認如數行為於同時同地或密切接
    近之時地實施，侵害同一之法益，各行為之獨立性極為薄弱
    ，依一般社會健全觀念，在時間差距上，難以強行分開，在
    刑法評價上，以視為數個舉動之接續施行，合為包括之一行
    為予以評價，較為合理，方屬接續犯之範疇。足見「接續犯
    」之成立，係指行為人主觀上，僅出於一個犯意，著手實行
    單一行為，該行為分數個舉動接續進行，各舉動間，在時間
    、空間有密接切為前提要件，即透過對於同一法益之同種類
    侵害行為繼續不間斷之實行，業已稀釋個別行為之獨立性，
    致使刑法評價時將之視為單一、整體之犯罪行為，以符合社
    會一般人對於行為概念之認知，並與行為人之犯罪目的相互
    結合，則以接續犯之概念評價多數竊盜之行為，即有不當。
    至於學理上「包括一罪」概念中之「集合犯」態樣，此即依
    一般社會通念，特定犯罪行為具有反覆實施之特性，立法者
    於制定刑罰法律之初，亦已認知該種行為類型之反覆性，而
    有意藉由法條中客觀構成要件之行為要素，涵括上開具有反
    覆實施特性之數個犯罪行為，仍僅接受一次刑法之評價為已
    足。然竊盜犯罪，或為零星偶一為之，或長期不間斷的反覆
    行竊，均有其可能性，是自難認立法者於制定刑罰法律之初
    ，已認知竊盜行為必屬具反覆性之犯罪，且有意藉由法條中
    客觀構成要件之行為要素，涵括上開具有反覆實施特性之數
    個犯罪行為。況實務上最高法院歷來僅將專以觸犯該等法條
    之罪，為其日常生活之職業者之常業犯，認為其性質上屬多
    數行為之集合犯，在法律上將之擬制為一罪（即學理上稱之
    實質上一罪），有最高法院92年度臺上字第5115號、93年度
    臺上字第3609號及94年度臺上字第45 67號等判決要旨可供
    參照。本次刑法修正既依據「刑罰公平原則」之考量，刪除
    有關連續犯之規定，並將含有連續犯性質之常業犯一併全數
    刪除（參見刑法修正草案總說明），則再以集合犯之概念評
    價多數竊盜之行為，即有不當。因此，多次竊盜犯罪之行為
    ，當無論以「接續犯」或「集合犯」之餘地，此時則應回歸
    一般刑法上行為單、複數之認定，而予論罪科刑，較稱妥適
    。查被告等2人就上開2次竊盜犯行，究係何人聯絡前往行竊
    地點，於事實欄一、（一）所示之竊盜犯行後，有無謀議再
    於同日之上午8時許，共同前往同一地點行竊等事實供述不
    一，被告乙○○於本院準備程序時辯稱：該2次都是被告丁○○打電話予伊，叫伊去載被告丁○○至鑫鎧工業社搬東西
    ，第1次去載的時候，被告丁○○本來要伊載一些重的東西
    ，因為比較晚，被告丁○○跟伊說沒空，同日上午8、9時許
    ，被告丁○○打電話給伊問有沒有空，伊就載被告丁○○再
    去鑫鎧工業社搬東西云云（見本院卷第16頁反面、第17頁）
    ，嗣後於本院審理時供稱：「（據你剛剛說98年3月6日上午
    1時整，你有開自小貨車到鑫鎧工業社去，將丁○○機車上
    從鑫鎧工業社裡拿的電纜線、油罐車連接頭，搬到你的自小
    貨車，為何當天的早上的八點，又開著同一部車，跟丁○○
    到鑫鎧工業社，搬工業用塑膠桶、流量計？）那時候想白天
    比較適當，那時候好像我晚上有事情，後改約那天的八點。
    當天晚上丁○○約我過去，我想說一下子而已，就約白天八
    點，我們去的時候沒有講好要搬那些東西。」等語（見本院
    卷第45頁反面），前後供述已生齟齬，惟被告乙○○亦坦認
    去的時候沒有講好要搬哪些東西等情明確，另參諸被告丁○○供述：該2次都是被告乙○○打電話予伊，第1次搬電纜線
    沒有講好，是臨時起意，被告乙○○找伊，說那邊還有東西
    可以搬，伊就說好就去搬，第1次搬完電纜線後沒有再約第2
    次，第2次也是被告乙○○打電話給伊要伊去搬等語（見本
    院卷第45頁反面），衡以被告乙○○於警詢、偵查中及本院
    行準備程序時均否認犯行，迄本院審理時始坦白承認，其所
    為供述憑信性即屬有疑，反觀被告丁○○自始即坦承犯行，
    其關於行竊過程所為之供述始終一致，應較為可採。再者，
    被告等2人上開2次竊盜行為，時間上仍有差距，且被告乙○○於第1次竊盜犯行時，既已駕駛自小貨車載運贓物，縱然
    有體積龐大之物，實值深夜，當不易遭人察覺而便利其等竊
    盜行為之實施，何需俟天亮後再去載運，徒增為警查獲之風
    險，是尚難認被告等2人前開2次竊盜行為係基於單一犯罪決
    意所為，即不得以包括一罪論擬，且因刑法刪除有關連續犯
    之規定，並將含有連續犯性質之常業犯一併全數刪除，則再
    以集合犯之概念評價多數竊盜之行為，更屬輕縱，即有不當
    。因此，被告2人前開2次竊盜犯罪之行為，當無論以「接續
    犯」或「集合犯」之餘地，此時則應回歸一般刑法上行為單
    、複數之認定，而予論罪科刑。辯護意旨認本件應以一罪論
    等語，容有誤會，附此敘明。是被告等2人所犯上開2罪，犯
    意各別，行為不同，應予分論併罰。爰審酌被告等2人均因
    犯竊盜罪刻正在緩刑期間內，竟仍不知警惕，被告乙○○僅
    因告訴人欠款未還，即以不正方法竊取告訴人財物，而被告
    丁○○亦因無法償還被告乙○○欠款，竟允諾被告乙○○共
    同行竊，造成告訴人財產法益受損，均實值非難，被告乙○○為警查獲後，仍矢口否認犯行，態度難認良好，幸於本院
    審理時終能坦承犯罪，尚有悔意，而被告丁○○犯後始終坦
    白承認，且被告等2人已將大部分之贓物返還予告訴人，並
    賠償告訴人之損失，此有本院98年度附民字第81號和解筆錄
    1份在卷為憑，被告乙○○亦如期給付和解金額5萬元予告訴
    人收受，亦有和解書1份存卷可查，告訴人亦表示願意原諒
    被告等2人，並兼衡被告乙○○學歷為高中肄業，經營機車
    行，每月收入3、4萬元，經濟狀況小康，被告丁○○學歷為
    國中肄業，目前為臨時工，日薪1,000元，經濟狀況還好等
    等一切情狀，分別量處如主文所示之刑，並均諭知易科罰金
    之折算標準。又因98年6月19日公布之司法院釋字第662號解
    釋：「中華民國94年2月2日修正公布之現行刑法第41條第2
    項（即98年1月21日修正公布、98年9月1日施行之現行刑法
    第41條第8項），關於數罪併罰，數宣告刑均得易科罰金，
    而定應執行之刑逾6個月者，排除適用同條第1項得易科罰金
    之規定部分，與憲法第23條規定有違，並與本院釋字第366
    號解釋意旨不符，應自本解釋公布之日起失其效力」。故對
    於數罪併罰，數宣告刑均得易科罰金，而定應執行之刑超過
    有期徒刑6月之案件，依司法院釋字第662號解釋意旨，仍得
    易科罰金，是爰就被告等2人所宣告之刑度定其應執行刑併
    均諭知易科罰金之折算標準。
三、末按：（一）被告等2人行為後，刑法第41條第2項至第8項
    雖業於民國97年12月30日修正，經總統於98年1月21日公布
    ，並於98年9月1日施行。而按行為後法律有變更者，適用行
    為時之法律，但行為後之法律有利於行為人者，適用最有利
    於行為人之法律，刑法第2條第1項定有明文，係採從舊從輕
    之原則。而所謂法律有變更，係指足以影響行為之可罰性範
    圍及其法律效果之法律修正而言，易科罰金、易服勞役之折
    算標準及其期限涉及裁量權之行使，屬於科刑規範事項，其
    折算標準於裁判時並應於主文內諭知，與一般純屬執行之程
    序有別，是如新舊法對易科罰金、易服勞役之折算標準及期
    限各有不同時，應依前揭規定，比較適用最有利於行為人之
    法律，有最高法院96年度臺非字第58號、第234號判決可資
    參照。惟有關易服社會勞動折算標準為6小時折算1日，期限
    為最長1年，修正後刑法第41條第2項、第3項、第5項已定有
    明文，其標準係屬固定，並不涉及法院裁量權之行使，非屬
    科刑規範事項變更，自不生新舊法比較之問題，故本案無刑
    法第2條法律變更規定之適用；（二）又依修正後刑法第41
    條第2項規定：「依前項規定得易科罰金而未聲請易科罰金
    者，得以提供社會勞動6小時折算1日，易服社會勞動」。而
    刑法施行法第3條之2規定：「刑法第41條及第42條之1之規
    定，於中華民國98年9月1日刑法修正施行前已裁判確定之處
    罰，未執行或執行未完畢者，亦適用之」，其立法理由謂：
    「依刑法第41條規定聲請易服社會勞動者，因條文已明定以
    社會勞動6小時折算徒刑或拘役1日，與易科罰金應於裁判主
    文諭知折算標準之情形不同，無須於裁判主文諭知…至於可
    否易服社會勞動，與可否易科罰金相同，皆屬於執行事項，
    非裁判量刑事項，故98年9月1日刑法修正施行前已裁判確定
    之處罰，未執行或執行未完畢者，無庸再向法院聲請裁定諭
    知折算標準」。準此，本件有修正後刑法第41條第2項之適
    用，是被告若未聲請易科罰金，依法得以提供社會勞動6小
    時折算1日，易服社會勞動，惟無須於本判決主文諭知；（
    三）又刑法第41條、刑法施行法第10條，復於98年12月30日
    修正公布施行；並增訂刑法施行法第3條之3，且於98年12月
    30日公布施行，依修正刑法施行法第10條第2項規定：「刑
    法修正條文及本法修正條文，除另定施行日期者外，自公布
    日施行。」及刑法施行法第3條之3規定：「刑法第41條及第
    42條之1之規定，於中華民國98年12月15日刑法修正施行前
    已裁判確定之處罰，未執行或執行未完畢者，亦適用之。」
    ，本件修正刑法第41條第1項雖將原「受6個月以下有期徒刑
    」修正為「受6月以下有期徒刑」，但依立法理由所載僅為
    求用語統一；另修正刑法第41條第1項但書雖將「確因不執
    行所宣告之刑」，難收矯正之效或難以維持法秩序者，不在
    此限，修正為「但易科罰金」，難收矯正之效或難以維持法
    秩序者，不在此限；另將刑法第41條第4項：前2項之規定，
    因身心健康之關係，執行顯有困難者，或「確因不執行所宣
    告之刑」，難收矯正之效或難以維持法秩序者，不適用之，
    修正為：前2項之規定，因身心健康之關係，執行顯有困難
    者，或「易服社會勞動」，難收矯正之效或難以維持法秩序
    者，不適用之，依其立法理由謂：確因不執行所宣告之刑，
    難收矯正之效或難以維持法秩序者，同為不得易科罰金與不
    得易服社會勞動之事由，造成因該事由而不得易科罰金者，
    亦應不得易服社會勞動。惟不適於易科罰金者，未必不適於
    易服社會勞動。爰將現行第1項及第4項「確因不執行所宣告
    之刑」之規定，分別修正為「易科罰金」及「易服社會勞動
    」觀之，應係將「確因不執行所宣告之刑」明文化，分別係
    指「易科罰金」（第1項）及「易服社會勞動」（第4項），
    是本件被告得易科罰金之條件及折算標準均不生法律變更情
    事，不生新舊法比較問題，均併予敘明之。
四、至扣案之商業本票簿1本，係被告乙○○之母郭陳錦珠所有
    ，為案外人丙○○借錢時所簽發，與本案無關，業據被告乙○○於本院審理時供認在卷（見本院卷第42頁），復查無其
    他證據足認該扣案物係被告等2人所有供本件竊盜犯行所用
    或所得之物，爰不予宣告沒收，附此說明。（至案外人郭陳
    錦珠所涉重利等罪嫌，亦經檢察官為不起訴處分確定）
五、據上論斷，應依刑事訴訟法第299條第1項前段，刑法第28條
    、第321條第1項第2款、第41條第1項前段、第51條第5款，
    司法院釋字第366、662號解釋，判決如主文。
本案經檢察官陳建文到庭執行職務。
中    華    民    國    99    年    4     月    30    日
                  刑事第五庭        法    官  蔡欣怡
如不服本判決應於收受本判決後10日內向本院提出上訴書狀，上
訴書狀應敘述具體理由。上訴書狀未敘述上訴理由者，應於上訴
期間屆滿後20日內補提理由書狀於本院 (均須按他造當事人之人
數附繕本 )「切勿逕送上級法院」。
以上正本證明與原本無異。
中    華    民    國    99    年    4     月    30    日
                                    書 記 官  曾柏方
附錄本案論罪科刑法條全文：
刑法第321條第1項第2款
犯竊盜罪而有左列情形之一者，處六月以上、五年以下有期徒刑
：
二、毀越門扇、牆垣或其他安全設備而犯之者。

司法院資訊處製作；財團法人民間司法改革基金會備份。
